【裁判字號】    92,上更(一),31
【裁判日期】    920717
【裁判案由】    違反毒品危害防制條例
【裁判全文】
臺灣高等法院高雄分院刑事判決          九十二年度上更(一)字第三一號
    上  訴  人
    即  被  告  甲○○
    指定辯護人  本院公設辯護人  李佩娟
右上訴人因違反毒品危害防制條例案件，不服臺灣高雄地方法院九十年度訴字第二一
四一號中華民國九十一年七月四日第一審判決（起訴案號：臺灣高雄地方法院檢察署
九十年度偵字第三五三二號），提起上訴，經判決後，由最高法院發回更審，本院判
決如左：
      主      文
原判決撤銷。
甲○○無罪。
      理      由
一、公訴意旨以：甲○○於民國八十九年九月初，在屏東縣東港鎮東港分局附近大樓
    下，以新臺幣（下同）一萬元之代價，販賣安非他命半兩予許加慶吸食，又基於
    概括之犯意，於八十九年九月十七日，將五包安非他命交予林志群（另案偵辦）
    ，並告訴林志群「如有鍾仔（鍾炯元之綽號）打電話給伊，就將安非他命交給他
    並收取一萬二千元」。鍾炯元（另已判刑確定）嗣基於幫助許加慶吸毒之犯意，
    於八十九年九月十九日上午九時許打行動電話給林志群，告知林志群要買安非他
    命，並告知許加慶之聯絡電話，林志群遂連絡許加慶，二人約定在高雄市○○○
    路加油站前交易，二人立即前往該加油站準備交易時，被警查獲，在林志群之小
    貨車上扣得安非他命二包，因認甲○○有犯毒品危害防治條例第四條第二項之販
    賣第二級毒品及同條第五項第二項販賣第二級毒品未遂罪嫌。
二、按犯罪事實應依證據證定之，無證據不得推定其犯罪事實；又不能證明被告犯罪
    者，應諭知無罪之判決，刑事訴訟法第一百五十四條、第三百零一條第一項分別
    定有明文。又認定不利於被告之事實，須依積極證據，苟積極證據不足為不利於
    被告事實之認定時，即應為有利於被告之認定，更不必有何有利之證（最高法院
    三十年上字第八一六號判例參照）。又具共犯關係之共同被告，所為不利於己復
    不利於其他共同被告之供述，須無瑕疵可指，且應調查其他補強證據，查明確與
    事實相符，始得採為其他共同被告犯罪事實之證據，否則根本失其證據之證明力
    ，不得採為判斷事實之根據。又認定犯罪事實所憑之證據，雖不以直接證據為限
    ，間接證據亦包括在內；然而無論直接或間接證據，其為訴訟上之證明，須於通
    常一般之人均不致有所懷疑，而得確信其為真實之程度者，始得據為有罪之認定
    ，倘其證明尚未達到此一程度，而有合理之懷疑存在，無從使事實審法院得有罪
    之確信時，即應由法院論知被告無罪之判決（最高法院七十六年台上字第四九八
    六號判例參照），又證人為不利於被告之陳述，與被告處於相反之立場，其所述
    難免有不盡真實之處，其虛偽之危險性甚大，自非完全真實無疵，為擔保其真實
    性，非別求其他證據，以增強其證明力，殊不足為認定犯罪事實之唯一資料，因
    此須其陳述無瑕疵可指，而就其他方面調查又與事實相符始足據為判決之基礎（
    最高法院三十二年上字第六五七號判例參照）。
三、公訴人認定被告甲○○有前開販賣第二級毒品之犯行，係以被告於偵查中經傳喚
    未到庭，然查被告販賣毒品之事實，已據證人林志群、許加慶於警訊時供述甚詳
    ，二人所供悉相吻合，又有林志群替被告販賣之安非他命二包扣案可資佐證等情
    ，為其論據。
四、訊據上訴人即被告甲○○堅決否認有前開販賣毒品之犯行，辯稱：伊不認識林志
    群、鍾炯元、許加慶等人，伊確有「殺狗」之綽號，不知林志群、許加慶在警訊
    時為何會指認伊，伊於八十九年六月間，曾因涉犯槍械案件遭警追捕，伊於逃走
    時從樓上摔下，手腳斷掉受傷，因在看守內沒有治療，致手腳發黑爛，故被
    押一星期即交保住院於高雄市重仁骨科醫院手術治療，後來高雄市政府警察局刑
    警大隊要伊到案說明，伊不知要說明什麼案子，不敢去，警察就要抓伊，伊害怕
    ，不敢住院，乃出院逃避，因延誤治療，腳部爛掉，連腳筋也斷了，不得已於同
    年八月中旬再入院，迄同年月二十三日出院，那段時間伊腳部因受傷幾乎要鋸掉
    ，不可能販賣安非他命，伊是到地院時才看到林志群，是因伊拒不到案，警察才
    要林志群、許加慶等人指認伊販賣安非他命，伊並無販賣安非他命之不法情事等
    語。
五、經查共犯林志群於警訊時固供稱：被告甲○○因住家遠在車城鄉海口村太遠，故
    請伊代勞將安非他命交給「鐘仔」（按指鍾炯元），每次均是甲○○與「鍾仔」
    當面談好交易後，才將安非他命寄放伊處，甲○○計交付伊安非他命三次之多，
    一次係許加慶與「鐘仔」二人同來，各購買半兩安非他命，一次也是二人同來購
    買許加慶所要之半兩安非他命，另一次是「鐘仔」前來購買半兩安非他命，但告
    知係許加慶要買的等語，並指認被告之口卡即是綽號「殺狗」之甲○○（見警卷
    第十五、十六、二五頁），證人許加慶於警訊時亦供稱：伊購買安非他命，係透
    過朋友「鐘仔」連絡毒犯綽號「殺狗」者，後再由「殺狗」者叫綽號「群仔」之
    男子（指林志群）將毒品運送到伊手上，「鐘仔」說毒品係「殺狗」的，「群仔
    」係負責運送，伊共購買三次，每次均係透過「鐘仔」跟他們連絡後，「鐘仔」
    再回電給伊並約定時間地點交易，第一次係八十九年八月中旬傍晚十八時左右在
    高速公路尾（小港區）以一萬二千元向「群仔」購得半兩安非他命，第二次係八
    十九年九月初下午十六時在屏東縣東港鎮接近東港分局附近某大樓樓下，一萬元
    向綽號「殺狗」者購得半兩安非他命，第三次是今（十九）日十九時許，在高雄
    市○○區○○路與大業北路加油站旁，帶同警方查獲「群仔」之人等語，並指認
    甲○○之口卡即是綽號「殺狗」之人無誤（見警卷第九、十、二四頁），惟共犯
    林志群自檢察官偵查中起，經原審以迄本院前審審理時均翻異前詞，改稱不認識
    被告甲○○，警訊時所稱「殺狗」者實係指「劉居財」，是警察叫伊指認被告並
    配合許加慶之口供，警察說許加慶都承認了，叫伊也承認，伊為了交保才誣賴他
    ，伊很對不起被告等語（見偵查卷第二四、二五頁，原審卷第七七、七八頁及本
    院九十一年九月六日筆錄），即證人許加慶於原審及本院前審審理時亦均翻稱不
    認識被告甲○○，警訊時警察說林志群已這麼說，伊才為不實之指認，伊有叫林
    志群幫伊調貨，未向甲○○購買毒品等語（原審卷第六四頁及本院九十一年九月
    六日筆錄），是共犯林志群及證人許加慶前後供述不一，是否真實，已有可疑，
    且其二人均因涉犯販賣安非他命為警查獲，其等供出毒品來源可邀減刑之寬典，
    則其等所為對被告不利之供述，既有利於己而與被告利害關係相反，即難僅憑其
    等片面之供詞，在無其他補強證據情況，遽認被告有販賣安非他命之犯行。
六、再查證人鍾炯元自警訊、檢察官偵查，原審以迄本院審理時始終供稱不認識被告
    甲○○，並稱許加慶並未透過伊向被告甲○○購買毒品，但伊有陪同許加慶去向
    林志群購買安非他命等語（見警卷第五至七頁、偵查卷第三十頁、原審卷第四四
    、六四、六五、九二頁及本院九十一年九月六日筆錄），即鍾炯元自始均指稱販
    毒之人係林志群，並無他人，核與林志群及許加慶在警訊時所為不利於被告之供
    述中，均提及係透過鍾炯元與被告聯絡後交易毒品之情節不符，且本件係先查獲
    許加慶，經許加慶主動提供線索並協助，先以電話聯絡鍾炯元，問明毒犯林志群
    電話，再由許加慶以電話聯絡林志群，藉交易毒品誘出林志群進而捕獲，且扣得
    毒品，並未透過鍾炯元先聯絡被告甲○○，果如林志群及許加慶在警訊時所言，
    每次交易均是由被告與鍾炯元談好交易後，再由林志群將毒品運送至許加慶手上
    ，則鍾炯元直接聯絡購買毒品之人為被告甲○○，何以鍾炯元竟告以林志群而非
    被告之電話，可見販賣毒品者係林志群而非被告甲○○，林志群係因被當場查獲
    其前去交易毒品，而將責任推給他人，至為明顯。
七、又查證人許加慶於警訊時稱第一次及第三次（被查獲該次）係向林志群購買，第
    二次即八十九年九月初係被告親自交付，然於檢察官偵查中卻稱：第二次八十九
    年九月初向「殺狗」買，伊拿錢給鍾炯元，鍾炯元再去向「殺狗」拿毒品給伊等
    語（見偵查卷第三六頁），此與其於警訊時所稱係被告即綽號「殺狗」之人親自
    交付等語不符，且其於警訊三次筆錄中均提及購買毒品都是先透過鍾炯元聯絡販
    毒之人，然鍾炯元僅供述林志群販毒，並未提及「殺狗」之人或被告甲○○，已
    如前述，可見許加慶於原審及本院審理時供稱：當時係警方告知林志群有供述販
    毒者係綽號「殺狗」之人，伊才配合林志群之口供，實則伊僅向林志群購買，並
    不認識被告甲○○等語，應屬真實可採。又被告因右手橈骨骨折、左腳跟骨骨折
    及左腳跟肌腱離斷皮膚缺損，於八十九年五月三十一日住進高雄市重仁骨科醫院
    手術鋼板固定，同年六月五日出院，同年六月十七日再住院手術螺絲及石膏固定
    ，同年六月二十二日出院，同年八月十日再住院手術肌腱縫合併植皮及石膏固定
    ，同年八月二十三日出院，有該重仁骨科醫院出具之診斷證明書附卷可稽，則許
    加慶於警訊時供稱第一次係於八十九年八月中旬向被告及林志群購買安非他命，
    及林志群在警訊時供稱甲○○說其住車城海口村太遠，請伊代勞，而將安非他命
    交給伊等情，核與事實不符，蓋被告於八十九年八月中旬既住院手術中，如何將
    安非他命拿到屏東縣東港鎮林志群住處交付予林某，請其代勞轉交予許加慶。況
    依許加慶所供該次交易地點係在高雄市小港區○○○路尾，以當時被告人在高雄
    市之醫院，如欲與許加慶交易，何不由其直接與許加慶聯絡，直接讓許加慶在高
    雄市之重仁醫院或就近與其交易，乃其竟捨近求遠，將安非他命拿到東港交予林
    志群，再由林志群到高雄市小港區○○○路尾與許加慶交易，豈非有違常理，實
    難以置信。
八、證人許加慶於警訊及檢察官訊問時雖一致供述其於八十九年九月初及同年月十九
    日向被告購買安非他命，於林志群被訴違反毒品危害防制條例案件之第一審法院
    審理中（九十年度訴字第九八六號），仍稱其向被告購買毒品等情。而被告係於
    八十九年五月三十一日至同年八月二十三日間，曾三度住院治療，已如前述。許
    加慶所稱其於八十九年九月初及同年月十九日向被告購買安非他命之時間，雖不
    在被告住院期間內，然查被告係右手撓骨骨折、右腳跟骨骨折及左腳跟肌腱離斷
    皮膚缺損，而三度住院治療，而依卷附之被告診斷證明書觀之，被告八十九年八
    月廿三日出院之前，尚於重仁骨科醫院作肌腱縫合及植皮手術，並作石膏固定。
    顯然被告出院之後，仍須作長期之療養。依證人許加慶所稱上述二次向被告購買
    毒品之地點，一為屏東縣東港鎮東港分局附近某大樓樓下，一為高雄市○○區○
    ○路與大業北路加油站旁。雖第二次之交易是由林志群送貨，然林志群住屏東縣
    東港鎮○○路九八號一樓，有其年籍資料在卷可考，然查被告家住屏東縣車城鄉
    海口村十六號，距離上述交易地點，車程均在一個小時以上，以被告右手橈骨、
    左跟骨均骨折，且左足跟腱離斷，並作石膏固定之情形下，被告又如何自屏東縣
    車城鄉自行開車前往東港鎮將毒品出售予許加慶，或交予林志群由其轉售許加慶
    ，衡情顯屬不可能之事，實難以證人許加慶上述二次購買時間不在被告住院期間
    內，即推定被告尚有可能出售安非他命予許加慶。證人許加慶上開證述，既與實
    情不符，自難採為不利於被告之認定。
九、證人許加慶於警訊亦供稱：伊於八十九年九月十九日下午十八時許，以電話（0
    00000000號）與「鐘仔」之0000000000號電話聯絡，向其索
    取販賣人即綽號「殺狗」者之電話，「鐘仔」給伊0000000000號「群
    仔」之電話，伊即以該電話聯絡毒品交易而為警查獲，及伊所施用之安非他命，
    係透過朋友鍾仔由他幫我連絡毒販綽號（殺狗），後再由綽號（殺狗）之人叫綽
    號（群仔）男子將毒品運送到我手上，殺狗電話0000000000000，
    群仔電話0000000000等語（見警卷第十五、十六頁）。訊據被告堅決
    否認有使用0000000000號行動電話之情事，並供述其係使用0000
    000000號行動電話。經本院向中華電信高雄營業處服務中心調取0000
    000000行動電話之申請資料，及八十九年七月至十月之通聯記錄，上開行
    動電話係案外人黃建仁所申請使用，而上開期間之通聯記錄已因逾保存期限，無
    法提供等情，有該中心九十二年六月十九日高服（九十二）查字第一二八號查詢
    通話明細函復單及其檢附之使用人資料各一紙在卷可稽。又證人黃建仁於本院調
    查中結證：「問（與甲○○是否是鄰居﹖）我們從小就認識，但是沒有來往，他
    家距離我家大約一百公尺。」、「問（0000000000之行動電話是否以
    你名義申請的﹖）我不知道，是家裡人告訴我，我才知道有這件事，我並沒有申
    請這隻行動電話。」、「問（你如何知道有這隻行動電話號碼﹖）是我家人收到
    帳單才知道這件事，事實上我並沒有申請，我家人也沒有申請，我沒有交身分證
    給甲○○，我的身分證曾經遺失過，有申報遺失，大約在八十九年農曆七夕左右
    遺失，我在九十年三月份停止戒治出來時，才去申報遺失及在四月份去申請補發
    ，所以可能是身分證遺失，被人撿到拿去申請手機，並不是我拿給甲○○去申請
    的。」、「問（你家人接獲繳費通知時，如何處理﹖）我家人接到繳費單時，有
    告訴我，我跟我家人說我並沒有申請這隻行動電話，我沒有去繳費，也有去申訴
    。」、「問（你何時入監執行﹖何時出監）八十九年八月十八日勒戒，八十九年
    九月十三日戒治，九十年二月六日到屏東監獄執行，九十年三月二十八日出監，
    出監之後我才因家人告訴我有這隻電話帳單，後來電信局的人有打電話來催繳，
    我跟他們說當時我在監執行，沒有使用行動電話，所以他們才沒有再催繳。」、
    「問（是否曾經與甲○○一起吸食﹖）沒有，也沒有與他一起去買毒品，也沒有
    跟他買過毒品，也沒有聽說他有在販毒，平常我很少跟被告有交往，只有碰面時
    才點頭而已。等語（見本院九十二年五月廿八日訊問筆錄）。又查證人黃建仁確
    係於八十九年八月十八日因施用毒品入臺灣高雄看守所附設勒戒所觀察、勒戒，
    八十九年九月十三日入屏東戒治所施以強制戒治。又於九十年二月六日入屏東監
    獄執行竊盜案件之刑期，嗣於九十年三月二十八日執行完畢出監等各情，有臺灣
    高等法院高雄分院、法務部在監在押資料表在卷可按。次查證人黃建仁確有於八
    十九年六月十三日遺失身分證，而於九十年四月十日向屏東縣車城鄉戶政事務所
    申請補發身分證等情，復有該戶政事務所九十二年六月十三日屏車戶字第０九二
    ００００七０三號函及黃建仁補發國民身分證申請書各一份在卷可稽。由上觀之
    ，證人黃建仁之上開證述，應屬可採。據上所述，既無證據足資證明被告有申請
    使用0000000000號行動電話及以之作為交易毒品之連絡工具之情事，
    則證人許加慶上開警訊之供述，尚與事實不符，自難採為不利於被告之認定。
十、綜上所述，被告所辯各情，經調查結果，應堪採信。本件共犯林志群因當場被查
    獲交易，警訊時推諉稱係被告委託交易，然並未提出其如何與被告聯絡之證據，
    證人許加慶被查獲當日實際上亦係以計誘之方式聯絡林志群交易毒品，並無與被
    告聯絡之事實，無證據證明林志群販賣予證人許加慶之毒品係被告所交付，依前
    開判例之意旨，應認不能證明被告犯罪。原審未予詳查，遽為被告科刑之判決，
    尚有未當，被告上訴意旨，執此指摘原判決不當，為有理由，自應由本院將原判
    決撤銷改判，另為被告無罪之諭知。
據上論斷，應依刑事訴訟法第三百六十九條第一項前段、第三百六十四條、第三百零
一條第一項，判決如主文。
本案經檢察官郭振昌到庭執行職務。
中    華    民    國    九十二     年       七       月      十七      日
                              臺灣高等法院高雄分院刑事第三庭
                                  審判長法官  謝宏宗
                                        法官  鄭月霞
                                        法官  黃建榮
右正本證明與原本無異。
檢察官如不服本判決應於收受本判決後十日內向本院提出上訴書狀，其未述上訴理
由者，並得於提起上訴後十日內向本院補提理由書狀（均須按他造當事人之人數附繕
本)「切勿逕送上級法院」。
                                      書記官  賴梅琴
中    華    民    國     九十二     年       七       月      二十一    日
                                                                        Ｑ


司法院資訊處製作；財團法人民間司法改革基金會備份。
